臺灣桃園地方法院民事判決　　　　　　 94年度重訴字第315號
原　　　告　丙○○
訴訟代理人　江松鶴律師
複代理人　　孔令則律師
　　　　　　陳忠輝律師
被　　　告　乙○○
　　　　　　指南汽車客運股份有限公司
法定代理人　甲○○
右一
訴訟代理人　林明珠律師
上列當事人間請求損害賠償事件，原告就本院94年度桃交簡字第
1202號過失傷害案件提起附帶民事訴訟（94年度桃交附民字第82
號），經本院刑事庭裁定移送前來，於民國96年10月18日言詞辯
論終結，本院判決如下：
    主  文
被告應連帶給付原告新台幣玖拾參萬貳仟玖佰玖拾伍元，並自民
國九十四年十二月二十四日起，至清償日止，按年息百分之五計
算之利息。
原告其餘之訴駁回。
訴訟費用由原告負擔百分之八十七，餘由被告連帶負擔。
本判決第一項原告以新台幣參拾壹萬元供擔保後，得假執行。被
告以新台幣玖拾參萬貳仟玖佰玖拾伍元或或同面額之華南商業銀
行士林分行無記名可轉讓定期存單為原告供擔保後，免予假執行
。
原告其餘假執行之聲請駁回。
    事實及理由
一、本件被告乙○○未於言詞辯論期日到場，核無民事訴訟法第
    386條各款所列情形，爰依原告聲請，由其一造辯論而為判
    決。
二、按訴狀送達後，原告不得將原訴變更或追加他訴，但請求之
    基礎事實同一者或擴張或減縮應受判決事項之聲明者或不甚
    礙被告之防禦及訴訟之終結者，不在此限，民事訴訟法第25
    5 條第1 項第2 款、第3 款、第7 款分別定有明文。查本件
    原告即被害人於刑事訴訟程序附帶請求被告乙○○應給付新
    台幣（下同）6,973,712 元，嗣於訴訟審理中追加應負連帶
    賠償責任之被告指南客運公司，並追加醫療費用4,705 元及
    撤回醫療費用700 元，核此部分請求及追加之基礎事實同一
    ，且不甚礙被告之防禦及訴訟之終結，揆諸首揭規定，原告
    上開所為擴張、減縮應受判決事項之聲明及訴之追加，應予
    准許，合先敘明。
三、原告起訴主張：
  （一）被告乙○○原係被告指南汽車客運股份有限公司（下稱
        指南客運公司）僱用之營業大客車駕駛，於民國94年2
        月24日下午5時15分許，駕駛車牌號碼641-AC號營業大
        客車，沿桃園縣桃園市○○路○段往龜山鄉方向行駛，
        途經萬壽路3段146 號對面時，被告乙○○因天雨，為
        擦拭後照鏡，竟貿然將所駕駛大客車與右側路邊車輛併
        排臨時停車，適有原告騎乘車牌號碼PL3-968號機車沿
        前述萬壽路同向在後行駛，因天雨而疏未注意車前狀況
        ，致其所騎乘機車因閃避不及而追撞前開大客車，造成
        原告受有創傷性蜘蛛膜下腔出血，引起器質性精神疾病
        等傷害，被告乙○○因前開業務過失傷害犯行，業經鈞
        院刑事庭判處有罪確定。被告指南客運公司係被告乙○
        ○之僱用人，依法負連帶賠償責任。其所受之損害為，
        1.醫療費用：46,379元。（救護車費1, 880元、醫療費
        44,049元、醫療用品費450 元）2.減少勞動能力之損害
        ：4,219,238 元（每月薪資16 ,500 元，可繼續工作年
        限尚於餘39年）。3.看護費用：212,100 元（住院101
        天，每日以2,100 元計）。4.慰撫金：25 0萬元。並聲
        明１、被告應連帶給付原告6, 977,717元，及自94年12
        月24日起至清償日止，按年息百分之五計算之利息。２
        、願供擔保宣告假執行。
四、被告乙○○未於言詞辯論期日到場，亦未提出準備書狀陳述
    。
五、被告指南客運公司則以：
    伊已盡選任監督之責，伊不負連帶賠償責任；原告住普通病
    房所支出之費用36,000元非必要之支出；原告就是否有住院
    101 日，應予證明；看護費用不應以專職服務人員報酬每日
    2,100 元計算，應予酌減；減少勞動能力應以36.66%為度；
    慰撫金過高；及主張過失相抵及扣除強制險所領取之給付之
    情。並聲明：１、駁回原告之訴。２、願供擔保免以假執行
    。
六、原告與被告指南客運公司不爭執之事項：
  （一）被告乙○○原係被告指南客運公司僱用之營業大客車駕
        駛，於94年2 月24日下午5 時15分許，駕駛車牌號碼64
        1-AC號營業大客車，沿桃園縣桃園市○○路○ 段往龜山
        鄉方向行駛，途經萬壽路3 段146 號對面時，被告乙○
        ○因天雨，為擦拭後照鏡，竟貿然將所駕駛大客車與右
        側路邊車輛併排臨時停車，適有原告騎乘車牌號碼
        PL3-96 8號機車沿前述萬壽路同向在後行駛，因天雨而
        疏未注意車前狀況，致其所騎乘機車因閃避不及而追撞
        前開大客車，造成原告受有創傷性蜘蛛膜下腔出血，引
        起器質性精神疾病等傷害，血之傷害，被告乙○○因前
        開業務過失傷害犯行，業經本院刑事庭判處有罪確定。
  （二）原告因本件車禍除支出病房費36, 000元外，業已支出
        醫療費用11,079元。
  （三）原告於本件車禍發生時，原任職於藍白攝影禮服社，月
        薪16,500元。
七、得心證理由：
  （一）本件車禍發生，被告乙○○有過失，應負損害賠償責任
        ：
        按不得併排臨時停車，道路交通安全規則第110條第1
        項第5款定有明文。本件被告乙○○駕車於上開時地併
        排臨時停車，為原告與被告指南客運公司所不爭執，核
        與警製道路交通事故現場圖（參見台灣桃園地方法院檢
        察署94年度偵字第6952號偵查卷第7頁）所載情形相符
        ，被告乙○○依肇事當時現場情形，並無不能注意之情
        事，竟疏未注意上揭規定，併排臨時停車，被告乙○○
        有過失甚明。被告乙○○雖於本件言詞辯論期日均未到
        場，然被告乙○○於刑事案件偵查中自白有過失（參見
        上揭偵查卷第28頁），是原告起訴主張本件車禍發生，
        被告乙○○有過失之情，應可採信。原告因被告乙○○
        之過失致受傷，被告乙○○應負損害賠償之責。
  （二）被告指南客運公司應負連帶賠償責任：
        按為某種事業使用他人，於被用人執行事業加害於第三
        人時，其使用主於選任被用人及監督其事業，已盡相當
        之注意，或雖注意仍不免發生損害者，使用主固不負賠
        償責任，但此種情形係為使用主之免責要件，使用主茍
        欲免其責任，即應就此負舉證之責（參見最高法院19年
        上字第3025號判例要旨）。本件被告指南客運公司抗辯
        伊雖係被告乙○○之僱用人，惟已盡選任監督之責，伊
        不負損害賠償責任云云。然依上揭說明，被告指南客運
        公司就其已盡選任監督之責應負舉證責任，惟被告指南
        客運公司並未舉證以實其說，被告指南客運公司之抗辯
        委不足採，被告指南客運公司應負連帶賠償之責。
  （三）茲就損害賠償金額說明如下：
        被告乙○○對於原告主張之事實，已於相當時期受合法
        之通知，而於言詞辯論期日不到場，亦未提出準備書狀
        爭執，視同自認，合先敘明。
      １、醫療費用：
          原告主張其支出醫療費用46,379元（含救護車費用1,
          880 元、醫療藥品費450 元），業據提出財團法人天
          主教聖保祿修女會醫院醫療費用收據3 紙、長庚紀念
          醫院出具之醫療費用收據35紙、免用統一發票收據1
          紙、派車單1 紙為證。被告指南客運公司對原告支出
          住院費用36,000元（1,200 元×30日）有爭執，認原
          告可住健保給付之病房，即可免除住院費用之支出，
          故此住院費用，非必要支出費用等情。經查：原告於
          長庚醫院住院期間住二人病房30日，有長庚醫院95年
          5 月10日（95）長庚院法字第0079號函可證，本院審
          酌原告所受傷勢，及為年輕女子住宿有安全之考量之
          情，認原告選擇住較單純之二人病房尚屬合理，其因
          此支出之住院費用36,000元應屬必要支出，被告指南
          客運公司上揭抗辯不足採信。是原告可請求之醫療費
          用為46,3 79 元。
      ２、看護費用：
          原告主張其住院101日，每日由家屬看護，可請求看
          護費用212,100元之情，為被告指南客運公司所否認
          。經查：(1)原告自94年2 月24日起至94年6 月5 日於
          長庚醫院住院治療，住院期間均需他人協助照護，有
          長庚醫院95年5 月10日（95）長庚院法字第0079號函
          、96年9 月26日（96）長庚院法字第0895號函各1 紙
          為證，是原告住院期間共102 日，原告僅請求101 日
          ，本件即以101 日計算。(2)原告主張每日看護費用比
          照醫院看護工費用，每日2,100 元之情，核與長庚醫
          院病患服務人員酬勞及工作說明所載之全日班收費標
          準相符。被告指南客運公司雖抗辯家屬照護不應比照
          專職之看護人員酬勞之情。惟依常情，病患家屬與病
          患有親情關係，照護自較專職看護人員更貼切、細心
          ，是比照專職人員之看護酬勞，尚屬合理。(3)是原告
          能請求之看護費用為212,100 元（101 日×2,100 元
          ）。
      ３、減少勞動能力：
          原告主張其於本件車禍前，每月月薪16,500元，可繼
          續工作年限尚有39年，因本件車禍減少勞動能力50%
          ，是可請求之金額為4,219,238 元之情，為被告指南
          客運公司所否認，並以鑑定書所載之傷害，減少勞動
          能力之比率應為36.66%，至多只能請求1,594,788 元
          等情置辯。經查：本件送請長庚醫院鑑定結果為「依
          據過往經驗，腦傷病患復健的黃金時期為病後6-12個
          月，目前個案治療時間離腦傷發生時間已2 年多，認
          知及情緒部分仍有缺損，多方面需他人從旁協助，另
          比較前次（94年12月於本院施測，詳參考病歷）與此
          次心理測驗結果，其中某些項目（如：智能）呈現退
          化情形；預估個案因治療而完全康復的可能性極低。
          殘廢等級方面，個案屬精神遺存顯著障害，終身只能
          從事輕便工作者，故可列為勞工保險條例第53條「精
          神神經障害」中的第7 級。在自我照顧能力上，個案
          飲食、冷暖、簡單搭車能力可，但是對於較複雜的思
          考、工作等仍未達到一般病前的反應水準。於社會功
          能評估中，共分社交性、人際溝通、獨立能力與表現
          、娛樂、社會性、職業與就業等六向度，個案在社交
          性與人際溝通上僅限制於家人；娛樂、社會性個案呈
          現低度水準；獨立能力與表現、職業與就業上亦屬低
          程度。整體表現相較於病前，個案至少喪失50% 之能
          力水準」之情，有長庚醫院精神鑑定報告書一份為證
          。本院審酌上揭鑑定係就復原可能、殘廢等級、自我
          照顧、社會功能評估等為全面性鑑定，已屬完整及週
          密，該鑑定結果自可採信。至於被告指南客運公司僅
          以殘廢等級為據，抗辯原告喪失工作能力36.66%之情
          ，不如上揭鑑定報告完整可信，是被告之上揭抗辯不
          足採信。故原告可請求之金額為2,175,060 元（16,
          500 元／月×12＝198,000 元／年，198,000 ×21.
          00000000 ＝4,350,119 ×50% ＝2,175,060） 。
      ４、慰撫金：
          原告因本件車禍受有創傷性蜘蛛膜下腔出血，引起器
          質性精神疾病等傷害，致受有精神上之損害，有診斷
          證明書一紙可證，本院爰審酌兩造之身分、資力、原
          告受害之程度，認原告請求250 萬元為適當。
        綜上所述，本件原告能請求之金額為4,933,539 元（醫
        療費用46,379元＋看護費用212,100元+減少工作能力
        2,175,060元+慰撫金2,500,000元）。
八、本件原告與有過失：
    按汽車駕駛人應注意車前狀況，隨時採取必要之安全措施。
    道路交通安全規則第94條第3 項定有明文。本件原告騎乘車
    牌號碼PL3-968 號機車沿前述萬壽路同向在後行駛，因天雨
    而疏未注意車前狀況，致其所騎乘機車因閃避不及而追撞前
    開大客車，造成原告受有創傷性蜘蛛膜下腔出血，引起器
    質性精神疾病等傷害，外傷性顱內出血之傷害，為原告與被
    告指南客運公司所不爭執。是原告有違上揭規定，其有過失
    甚明。本院審酌兩造之過失程度，認原告應負百分之七十之
    責任。被告指南客運公司主張過失相抵應可採信，是原告能
    請求之金額1,480,062 元（4,933,539 ×0.3） 。
九、原告已領取強制保險給付，應予扣除：
    按強制汽車責任保險法第三十條規定：「保險人依本法規定
    給付之保險金，視為加害人或被保險人損害賠償金額之一部
    分；加害人或被保險人受賠償請求時，得扣除之。」查原告
    等人於本件事故後，已受保險公司理賠保險金547,067 元之
    事實，有富邦產物保險股份有限公司95年8 月25日（95）富
    保業發字第166 號函為證，且為原告所不爭執，則依強制汽
    車責任保險法第三十條規定應予以扣除，是原告能請求之金
    額為932,995 元（1,480,000－000000）。
十、綜上所述，本件原告依侵權行為法律關係請求被告連帶給付
    原告新台幣玖拾參萬貳仟玖佰玖拾伍元，並自民國九十四年
    十二月二十四日起，至清償日止，按年息百分之五計算之利
    息為有理由，逾此部分之請求為無理由，應予駁回。又原告
    陳明願供擔保，聲請宣告假執行，另被告陳明指南客運公司
    願供擔保免予假執行，經核原告勝訴部分，合於法律規定，
    酌定相當擔保金額宣告之；其餘假執行之聲請，因訴之駁回
    而失所附麗，不予准許。
十一、結論：原告之訴一部有理由，一部無理由，依依民事訴訟
      法第79條但書、第85條第2 項、第390 條第2 項、第392
      條第2 項，判決如主文。
中　　華　　民　　國　　96　　年　　10　　月　　31　　日
                  民事第一庭    法　官　吳爭奇
以上正本係照原本作成。
如對本判決上訴，須於判決送達後20日內向本院提出上訴狀
中　　華　　民　　國　　95　　年　　11　　月　　 1　　日
                                書記官　梁麗雲
